【裁判字號】    95,訴,1306
【裁判日期】    950726
【裁判案由】    殺人未遂
【裁判全文】
臺灣臺中地方法院刑事判決              95年度訴字第1306號
公  訴  人  臺灣臺中地方法院檢察署檢察官
被      告  己○○
選任辯護人  陳武璋律師
上列被告因殺人未遂案件，經檢察官提起公訴（九十五年度偵字
第七六一三、八一二四號），本院判決如下：
    主    文
己○○殺人未遂，處有期徒刑捌年。扣案之西瓜刀壹支，沒收。
    犯 罪 事 實
一、己○○與丁○○二人為夫妻，己○○因覺其妻丁○○自民國
    九十四年六月間起至某造紙工廠工作後，與其感情漸行疏遠
    ，屢屢要求離婚而心生不滿，復於九十五年四月四日晚間二
    十時許，因懷疑丁○○可能有外遇，甚為氣憤，竟於該日二
    十一時許在返家途中之臺中縣大甲鎮○○路某商店，預購西
    瓜刀一支置於家中客廳，迨丁○○於同日晚間近二十二時許
    回家後，即在一樓客廳詢問其去向，為何晚歸？雙方一言不
    合，己○○旋即基於殺人之故意，持預購之西瓜刀往丁○○
    身上猛砍，此時在二樓樓上看電視之三女曾○○（八十年十
    二月十七日生，姓名年籍詳卷，下稱三女曾○○）聽到丁○○之尖叫聲下樓查看後，發現己○○正在持西瓜刀砍殺丁○○，即上前拉住己○○勸阻其繼續行兇，丁○○乃趁隙逃往
    二樓，惟己○○不為所動，三女曾○○因心中害怕即放手，
    己○○則繼續上樓往二樓再下一樓循線追殺丁○○，三女曾
    ○○乃迅速外出向住於隔壁（即日南路二之三八號）之鄰居
    庚○○求援並告知其爸爸正持刀殺其媽媽，庚○○乃於同日
    二十二時零四分四十四秒許，撥打一一○向警方報案，而三
    女曾○○於向庚○○求援後，回家見到媽媽丁○○滿身是血
    靠在客廳大門內側，隨即幫忙開門，讓丁○○逃離家門，此
    時因庚○○業已報警且鄰居已多人外出查看聚集，己○○始
    不再繼續行兇，而於警員丙○○等人獲報到場後，為警當場
    查獲，並扣得上開西瓜刀一支、血衣及血褲各一件。而丁○○則因己○○對其砍殺至少十餘刀致受有頭皮撕裂傷、左臉
    撕裂傷、深頸部撕裂傷、右胸撕裂傷合併血胸、背部撕裂傷
    、雙手掌半截肢、出血性休克等傷勢，經送往大甲鎮光田醫
    院急救後再於隔日轉往中國醫藥大學附設醫院加護病房治療
    ，於同月十日轉普通病房，始倖免一死。
二、案經臺中縣警察局大甲分局報請及丁○○訴請臺灣臺中地方
    法院檢察署檢察官偵查起訴。
    理    由
一、訊據被告己○○對於上開犯罪事實所載持刀砍殺被害人丁○○之經過固不爭執，惟矢口否認有何殺人未遂之犯行，辯稱
    ：其是因為了廟裡切西瓜需要而購買該支西瓜刀，本來是要
    買小的西瓜刀，但因老闆推薦該刀比較便宜，才會購買該西
    瓜刀，購刀之目的並非是預謀要殺害被害人丁○○；且其因
    為接獲不詳女子來電相約見面，該女子告知丁○○與伊丈夫
    發生婚外情要其好好管教丁○○，並出示二人親密簡訊，因
    而知悉丁○○外遇，心情鬱悶下，始飲酒澆愁，並於酒醉後
    一時衝動始犯下大錯砍殺丁○○，其很愛丁○○，平日感情
    也很好，其因酒醉衝動，已記不得自己做了什麼事、到底砍
    殺了幾刀，伊絕無預謀或殺害丁○○之意思，實無殺人未遂
    之犯行云云。被告之選任護護人則為被告辯護稱：1.被告於
    案發當日飲酒至下午五時左右，於夜間約七時許，突接獲姓
    名不詳之女子來電告知被害人與伊先生有婚外情，並約至體
    育館出示二人親密簡訊，被告返家後心情鬱悶，繼續飲酒，
    直至被害人返家，經被告質問被害人為何晚歸，雙方隨即發
    生爭吵，被害人固有以西瓜刀砍傷被害人之事實，惟因被告
    當時情緒激動帶有酒意，隨手抓起身邊之西瓜刀，出於教訓
    被害人之意思而砍傷被害人，其主觀上並無殺害被害人之主
    觀犯意，亦非明知可能會發生死亡之結果或有意使其發生，
    故被告主觀上並無殺人之犯意存在。2.因被告有飲酒之故，
    而酒精有壓抑大腦皮質層之作用，減低了理智、控制不合理
    或衝動之情緒及行為之功能，被告因被害人晚歸遂情緒激動
    失控執西瓜刀砍傷被害人，故被告行為時係處於精神耗弱狀
    態，其犯行得予減輕。3.被告固於案發當天回家途中購買西
    瓜刀，惟此乃因被告上午係在廟裡工作，西瓜刀是廟裡需用
    而購置，並非被告購刀時即有殺害被害人之計劃或預謀，故
    被告購買西瓜刀另有用途，並非預謀殺害被害人。4.被告情
    緒失控砍傷被害人時，被告係經證人即三女曾○○喊叫、求
    饒始清醒，得知事情嚴重性後隨即停手，家裡大門一打開，
    隨即將刀交予圍觀的隔壁鄰居甲○○，顯見被告主觀上在無
    任何通常障礙事由介入下，出於己意自行中止砍傷被害人之
    犯意，並向鄰人大喊「叫救護車」及「打一一○請警察來」
    等語，因而防止被害人死亡結果之發生，故被告行為符合刑
    法第二十七條第一項「中止未遂」規定。5.被告砍傷被害人
    後，被害人負傷跑出家門，被告曾向在場圍觀民眾大叫，請
    求撥打一一九叫救護車送被害人就醫，並要求民眾代為報案
    ，睽諸上開情況，有權偵查犯罪之機關或人員尚未知悉被告
    砍傷被害人之事實及被告即為犯罪人前，被告已託民眾報案
    ，並於警訊及偵查中對於犯罪事實均坦承不諱，深具悔意，
    亦表示願接受法律制裁，故其行為亦符合自首之規定等語。
二、經查：
(一)、被告坦承上開持西瓜刀砍殺被害人丁○○致其受有上開傷勢
    ，並經急救送醫始倖免一死之事實經過乙情，核與證人即三
    女曾○○、之子戊○○、報案人庚○○、到場處理員警丙○○、鄰居甲○○等人於本院審理時到庭證述之情節相符，復
    有光田綜合醫院九十五年六月六日函及檢附之急診病歷、診
    斷證明書各一份、急診手術照片十幀（本院卷十七之一至之
    十一頁）、中國醫藥大學附設醫院診斷證明書一份（本院卷
    第一五○頁）、現場照片八幀（警卷第十九、二十頁）及內
    政部警政署刑事警察局鑑驗書一份（本院卷第一五七頁）等
    在卷可稽；且有西瓜刀一支、血衣及血褲各一件扣案可資佐
    證，足見被告此部分之自白核與事實相符，堪予採信。
(二)、被告及其選任辯護人雖以前情置辯，惟查：
  1.按刑法上殺人罪與傷害罪之區別，固以視加害人係傷害或殺
    人之犯意為斷，加害人使用之兇器及被害人所受之傷害程度
    ，固不能據為認定有無殺意之唯一標準，但加害人使用之兇
    器、下手情形如何及被害人所受之傷勢，於審究犯意方面，
    仍不失為重要參考資料（最高法院二十年非字第一○四號判
    例、四十四年台上字第三七三號判例參照）。查被告持以作
    案用之西瓜刀一支，刀刃長約三十公分、寬約五公分，狀甚
    銳利，此有卷附之西瓜刀照片一幀可稽（警卷第十七頁），
    用之砍殺人足以致死，當為被告所認識；而人體之頸部為大
    動脈、氣管、主神經叢等重要器官及組織所在，胸部及背部
    有心臟、肺臟等重要器官，如遭利刃切割，有立即之生命危
    險，且砍殺之部位若深及動脈，造成流血過多，有導致休克
    及致死之立即危險，此為一般人所得認識，被告行為時已年
    滿五十歲，為一社會經驗豐富之成年人，當有此常識，實難
    諉為不知，卻持新購銳利之西瓜刀，往丁○○之臉部、頸部
    、胸部、背部、雙上肢猛力砍殺，經本院檢視丁○○之急診
    手術照片顯示，被告至少砍殺被害人十三刀，且刀刀深及見
    骨，導致被告受有如犯罪事實欄所載之嚴重傷勢，此有光田
    綜合醫院九十五年六月六日函及檢附之急診病歷、診斷證明
    書、急診手術照片十幀在卷可參（本院卷十七之一至之十一
    頁）；再被害人經送往大甲鎮光田醫院急救後再於隔日轉往
    中國醫藥大學附設醫院加護病房治療，於同月十日始轉普通
    病房，期間經中國醫藥大學附設醫院檢查後，被害人受有1.
    右側血胸2.左手遠端橈骨骨折3.雙側上肢多處肌肉及肌腱斷
    裂4.佐側尺神經及尺動脈斷裂5.身體多處切割傷（臉部長約
    十一公分，背部及肩膀深及肌肉長約一○三公分，左手深及
    骨頭長約二七公分，右手深及肌肉長約一四公分，前胸及頸
    部長約十九公分），此亦有該醫院之診斷證明書一份在卷可
    參（本院卷第一五○頁）；又被告砍殺被害人期間，曾經三
    女曾○○拉住勸阻，仍不為所動，繼續上樓往二樓再下一樓
    循線追殺丁○○，造成被害人之血跡從一樓客廳延續至二樓
    房門外、二樓走道、二樓樓梯、一樓客廳大門，此亦有現場
    照片八幀在卷可參（警卷第十九、二十頁），並經證人戊○○到庭證述無訛（本院卷第六十頁）；另證人丙○○於本院
    審理時亦結證稱：伊看到被害人手部、頸部有流血，流蠻多
    血的等語（本院卷第五十八頁）；再被告於砍殺被害人時亦
    造成自己之左手指韌帶斷掉及身體多處擦傷，此除有被告於
    警詢中自承外（警卷第五頁），並有光田醫院大甲分院九十
    五年六月九日（九五）光醫事字第九五甲○○二九六號函及
    檢附之急診病歷資料一份在卷可參（本院卷第四二至四七頁
    ），由此足見被告於砍殺被害人時用力至猛、殺意至堅，其
    有殺人之故意昭然若揭，所辯並無殺人之故意，核屬畏罪卸
    責之詞，委無足採。至檢察官雖稱被告係基於殺人之犯意預
    購西瓜刀用以行兇，對此被告則加以否認，雖被告辯稱購買
    西瓜刀是為了廟裡使用云云，並未舉證以實其說而不足採，
    惟本院並無從認定被告辯稱係因知悉丁○○外遇，始持西瓜
    刀砍殺被害人為真（詳見下述），且無證據證明被告於購買
    西瓜刀時即存有殺人之犯意，本院即難遽以認定被告係基於
    殺人之犯意而預購西瓜刀，然被告於持西瓜刀砍殺被害人時
    應有殺人故意，業據前述，被告是否基於殺人之犯意而預購
    西瓜刀並不影響其殺人未遂罪責，附此敘明。
  2.本件被告於砍殺被害人時亦造成自己之左手指韌帶斷掉及身
    體多處擦傷，經警到場後，亦將其送往光田醫院大甲分院急
    診，急診時醫護人員曾對被告進行護理檢傷分類及抽血為酒
    精濃度測試，當時經檢查被告之神智狀況為：Acute ill
    looking. GCS-E4M6V5（即有急症外觀、意識分數上為眼睛
    可自行張開、手腳活動正常、可依指示舉起或拿東西、可正
    常與人對答）；又其當時之血液酒精濃度為○．○三七g%，
    （依亨利定率換算呼氣酒精濃度約為○．一八五mg/l），此
    有該醫院九十五年六月九日（九五）光醫事字第九五甲○○
    二九六號函及檢附之急診病歷資料一份及本院九十五年六月
    十五日、二十八日之電話紀錄表二份在卷可參（本院卷第四
    二至四七之二頁），由此足見被告當時並未達酒醉意識不清
    之程度，被告辯稱係因酒醉衝動始為本件犯行，自己做了什
    麼事都不知道云云；及被告之選任辯護人辯稱被告當時係處
    於精神耗弱下而為本件犯行云云，明顯與上開事證相悖，顯
    無足採。而被告之選任辯護人以被告當時酒醉意識不清為由
    ，請求對被告為精神鑑定，本院亦因認無鑑定之必要，附此
    敘明。
  3.證人三女曾○○於本院審理時到庭證稱：我爸回來後，大概
    在快晚上十點時，我媽開一台自小客車回家，我媽回來時，
    我沒有下樓，當時我在樓上，我媽回家後，約隔一至二分鐘
    ，我就聽到我媽的尖叫聲，我就馬上下樓，下樓後，我看到
    我爸正在拿西瓜刀砍我媽，當時我爸背對著我，拿西瓜刀砍
    我媽，我不知道他砍我媽哪裡，我看到後，先拉住我爸爸，
    我爸爸就轉頭看我，我很害怕，就放手，我媽就跑到樓上去
    ，我爸爸就追上去，我就去找隔壁鄰居庚○○，我在庚○○
    她家門外，向庚○○說我爸在砍我媽，趕快來救我媽，講完
    以後回家我看到我媽靠在一樓門內旁邊，我就趕快去幫忙開
    門，我媽就趕快跑出去，（你爸有委託你去報案嗎？）沒有
    ，（是否知道你爸為何會停手沒有繼續砍你媽？）我媽出一
    樓門外時，我爸就跟著出來，沒有繼續砍我媽的動作，為何
    沒有繼續砍，我不知道，當時鄰居已經很多人出來了，有幾
    個鄰居跟我爸說不要砍了，我爸就站在那裡，沒有繼續砍，
    其中一個鄰居就將我爸爸的西瓜刀拿下來等語（見本院九十
    五年六月八日審理筆錄，本院卷第六一頁）。另證人庚○○
    亦於本院審理時到庭證稱：（後來你有無出外查看？）我要
    開門出外查看時，鄰居有人向我說需要救護車，我就又進門
    打電話叫救護車，打完電話後，我才出來查看，我出來後，
    就發現丁○○半坐在車子旁邊，身上有血，也有看到被告站
    在他家門前，我看到時，被告已經沒有拿刀等語；又證人甲○○於本院審理時亦到庭證稱：（九十五年四月四日晚上十
    點左右，你是否有外出查看，情形如何？）當時我看完電視
    要去睡覺時，聽到外面的吵鬧聲，我出外查看，就看到被告
    拿一支西瓜刀站在他家門口，被告拿得鬆鬆的，我就上前把
    西瓜刀拿下來，我說「刀子給我」，是我去跟被告拿的；（
    你說你叫被告把刀子給你，當時被告是否正常？）被告當時
    大小聲，不知道在說什麼等語。是由上開證人之證述可以得
    知，本件被告砍殺被害人時，曾經證人即三女曾○○勸阻，
    惟被告仍不為所動繼續上樓追殺被害人，迨三女曾○○向鄰
    居庚○○求救報警後，回家看到被害人靠在客廳大門上，始
    緊急幫忙開門讓被害人逃離家門，此時被告仍持刀追出大門
    ，因鄰居已報警且有其他鄰居聽到吵鬧聲紛紛出來查看，被
    告始未再繼續砍殺，並由證人甲○○上前將其西瓜刀取走，
    是本件被告顯係因外在之障礙始停止犯行，被告及其選任辯
    護人以上揭情詞辯稱被告係己意中止，有中止未遂之適用云
    云，與客觀事證明顯不符，亦不可採。
  4.本件兇案發生後，並非被告主動或委託他人報案，而係由證
    人三女曾○○向證人庚○○求援後，由庚○○報警，此業據
    證人三女曾○○於本院審理時到庭證述明確（其證詞詳見上
    述），又證人庚○○於本院審理亦到庭證稱：九十五年四月
    四日晚上十點五分左右，三女曾○○在他們家的圍牆內向我
    呼叫求援，她說「阿姨，我爸爸媽媽在吵架」，我出去後，
    她就又跟我講說「我爸爸拿刀在殺我媽媽」。我就趕快進屋
    打一一○報警，我說「隔壁夫妻在吵架，他們女兒說他爸爸
    拿刀在殺媽媽，需要警察過來」。警察只問是住址幾號，沒
    有問名字，我就說是日南路二之三七號，我有說住址，但當
    時我是說夫妻吵架，還是有說爸爸拿刀殺媽媽，我就不確定
    了等語（見本院九十五年六月二十九日審理筆錄，本院卷第
    一三二頁）；另證人丙○○亦到庭結證稱：（本件何人報案
    ？）住在二之三五號的庚○○報案的，（勤務中心有無接到
    被告報案紀錄？）沒有，這件被告沒有自行報案等語（本院
    卷第五九頁）；證人甲○○亦到庭結證稱：（被告有無向你
    說，要你替他報案？）沒有等語（本院卷第一三四頁），此
    外，本件是由證人庚○○報警乙情，亦有證人丙○○庭呈之
    一一○回報單一份（本院卷第六七頁），及本院向勤務中心
    調取之報案紀錄單一份（本院卷第一五一頁）在卷可稽。按
    刑法第六十二條所謂發覺，並非以有偵查犯罪權之機關或人
    員確知其人犯罪無誤為必要，有確切之根據得為合理之可疑
    ，而對犯罪行為人發生嫌疑時，即得謂為已發覺（最高法院
    七十二年台上字第六四一號判例及九十四年度台上字第七三
    八五號判決意旨參照），本院觀之上開證人庚○○證述報案
    之經過，及報案紀錄單上明確記載：案發地點「台中縣大甲
    鎮○○路二號之三十七（按應為二之三十七號）」、案件描
    述「家暴先生持刀砍殺太太需救護」，則本件被告雖於庚○○向警報案後，曾向鄰人大喊「叫救護車」及「打一一○請
    警察來」等語，及於警員丙○○到達案發現場時，在場表明
    是自己砍殺被害人，惟依上開判例及判決意旨，本件警察機
    關於到場前雖尚不知被告之姓名，惟確已知悉住居於台中縣
    大甲鎮○○路二之三十七號之先生（即被告）持刀砍殺太太
    ，堪認警察機關已有確切之根據得為合理之可疑，而對被告
    之犯行發生懷疑，自得謂為警察機關已發覺，本件被告已無
    自首規定之適用，故被告及其選任辯護人以上開情詞辯稱本
    件被告符合自首云云，亦無可採。
  5.至被告辯稱其因為不詳女子告知丁○○與伊丈夫發生婚外情
    要其好好管教丁○○，並出示二人親密簡訊，其因知悉丁○○外遇，心情鬱悶下，始犯下大錯砍殺丁○○云云。然依證
    人三女曾○○之證述，及經本院調閱被告所有之00000
    00000至七、0000000000號電話雙向通聯紀
    錄比對後（本院卷第八八至一二三頁），至多僅能證明被告
    於接送證人三女曾○○放學回家後，確實有接到電話後外出
    再回來，但被告並無法提出該名女子之真實姓名資料，亦無
    法提供上開簡訊或對方電話以供查證，且被告所供情節亦與
    本院調閱之上開電話雙向通聯紀錄不相吻合；又證人即被告
    之三女曾○○、兒子戊○○亦到庭結證稱：沒有聽說過被害
    人外遇及查覺任何外遇跡象等語（本院卷第六十、六十三頁
    ），衡以證人戊○○、三女曾○○為被告之子、女，應無故
    意說謊粉飾之理，是被告上開所辯係因知悉丁○○外遇，始
    為本件犯行云云，事關被害人名節，且乏確切證據證明，尚
    難遽信為真，附此敘明。
  (三)綜上，被告己○○前揭所辯顯係飾詞卸責之詞，委無足採，
    從而，本件事證已臻明確，被告己○○之殺人未遂犯行，洵
    堪認定。
三、論罪科刑：
(一)、新舊法比較適用：被告己○○行為後，刑法及刑法施行法業
    於九十四年二月二日經總統以華總一義字第○九四○○○一
    四九○一號令修正公布，並於九十五年七月一日施行。按行
    為後法律有變更者，適用行為時之法律，但行為後之法律有
    利於行為人者，適用最有利於行為人之法律，現行刑法第二
    條第一項定有明文。此條規定乃與刑法第一條罪刑法定主義
    契合，而貫徹法律禁止溯及既往原則，係規範行為後法律變
    更所生新舊法律比較適用之準據法，是刑法第二條本身雖經
    修正，但刑法第二條既屬適用法律之準據法，本身尚無比較
    新舊法之問題，應一律適用裁判時之現行刑法第二條規定以
    決定適用之刑罰法律，先予辨明。又本次刑法修正之比較新
    舊法，應就罪刑有關之共犯、未遂犯、想像競合犯、牽連犯
    、連續犯、結合犯，以及累犯加重、自首減輕暨其他法定加
    減原因（如身分加減）與加減例等一切情形，綜其全部罪刑
    之結果而為比較，此亦有最高法院九十五年度第八次刑庭會
    議決議可資參照。經查，本件被告行為時，刑法關於未遂犯
    之處罰，修正前第二十五條規定「已著手於犯罪行為之實行
    而不遂者，為未遂犯，未遂犯之處罰，以有特別規定者，為
    限」，修正前第二十六條前段規定「未遂犯之處罰，得按既
    遂犯之刑減輕之」，九十五年七月一日刑法修正施行後，上
    開關於未遂犯之處罰，乃統一移置於修正後刑法第二十五條
    規定「已著手於犯罪行為之實行而不遂者，為未遂犯。未遂
    犯之處罰，以有特別規定者為限，並得按既遂犯之刑減輕之
    。」，比較上開新舊法，僅屬法條順序之移置，對於被告並
    無有利或不利之情形，依上開說明並依刑法第二條第一項前
    段規定，本案關於未遂犯之處罰，自應適用行為時之法律即
    修正前刑法第二十五條、第二十六條前段規定，予以論處。
(二)、核被告己○○所為，係犯刑法第二百七十一條第二項、第一
    項之殺人未遂罪。被告已著手於殺人行為之實施，而未至死
    亡之結果，為未遂犯，應依修正前刑法第二十六條前段之規
    定減輕其刑。爰審酌被告己○○並無前科，素行良好，此有
    臺灣臺中地方法院檢察署刑案資料查註紀錄表及臺灣高等法
    院被告全國前案紀錄表各一份在卷足憑，然因夫妻感情糾紛
    ，不思以和平理智之方式解決，竟意氣用事，持西瓜刀砍殺
    被害人，致被害人受有如犯罪事實欄所載之嚴重傷勢，且造
    成被害人心理受創至深且鉅，行為殊不可取，且犯後仍推託
    酒醉誤事，飾詞否認犯行，態度非屬良好，暨告訴人具狀表
    示願在刑事上原諒被告，有被害人丁○○書立之和解書一份
    在卷可稽（本院卷第一七五頁），及其犯罪之動機、目的、
    手段等一切情狀，量處如主文所示之刑，以資懲儆。至檢察
    官雖對被告具體求刑有期徒刑十年，惟本院審酌上情，認對
    被告量處如主文所示之刑，已足收懲儆之效，爰難允所請，
    附此敘明。
(三)、至扣案之西瓜刀一支，係被告所有且供砍殺被害人丁○○命
    所用之物，業據被告供明在卷，爰依刑法第三十八條第一項
    第二款規定，併宣告沒收之。至扣案之血衣及血褲各一件，
    雖係被告所有，惟係被告日常所穿之衣物，尚難認係供犯罪
    所用之物，爰不予宣告沒收，併此敘明。
據上論斷，應依刑事訴訟法第二百九十九條第一項前段、刑法第
二條第一項前段、第二百七十一條第二項、第一項、修正前第二
十六條前段、第三十八條第一項第二款，判決如主文。
本案經檢察官乙○○到庭執行職務
中    華    民    國    95    年    7     月    26    日
                  刑事第八庭    審判長法  官   朱光國
                                      法  官   鍾堯航
                                      法  官   洪堯讚
上正本證明與原本無異。
如不服本判決，應於送達後十日內向本院提出上訴狀（須附繕本
），上訴於台灣高等法院台中分院。
                                      書記官   柳寶倫
中    華    民    國    95    年    7     月    26    日
附錄論罪科刑法條
中華民國刑法第271條
（普通殺人罪）
殺人者，處死刑、無期徒刑或 10 年以上有期徒刑。
前項之未遂犯罰之。
預備犯第 1 項之罪者，處 2 年以下有期徒刑。


司法院資訊處製作；財團法人民間司法改革基金會備份。
